臺灣臺北地方法院刑事裁定　　　　　　　　　　　　　九十一年度自字第八六二號
　　自　訴　人　丁○○原名符.
　　被　　　告　丙○○　住台北市○○路○段四號
　　　　　　　　甲○○　住台北市○○○路二號（財政部參事室）
　　　　　　　　乙○○　住台北縣安康路二段二三五號
右列被告因偽造文書案件，經自訴人提起自訴，本院裁定如左：
    主  文
自訴駁回。
    理  由
一、自訴意旨略以：自訴人在臺灣省政府於民國七十三年以「四四」專案分發進入臺
    灣省菸酒公賣局（後改制為財政部臺灣省菸酒公賣局，下稱公賣局）之前，已在
    政府機關工作服務多年，已取得銓敘部荐任級銓敘資格及行政院荐任幫工程司任
    命令資格，進入臺灣省地區省營事業機構之公賣局，轉敘為省營事業分類職位人
    員之比敘任用，依照臺灣省政府法規，應比敘任用為荐任職等第八職等或第九職
    等，可是公賣局主事官員執事先生，對于伊之比敘任用行政處理，辦事兩面手法
    ，一方面歧視伊，一方面又傳聞暗示送禮，伊認為既是臺灣省政府「四四」專案
    分發進入公賣局，而自己又具有銓敘部荐任銓敘及行政院荐任幫工程司命令之比
    敘任用資格資歷，所以始終無送禮之舉，結果公賣局主事官員對於伊之比敘任用
    違法處理為委充職等第六職等技佐，損害伊兩個職等或三個職等工作權益至今，
    因十多年來，公賣局主事人員對於伊之陳情、申訴及訴願，均不處理其違法不當
    之比敘任用，而伊之陳情及訴願，限於日期期限等程序問題，不受理轉回公賣局
    處理或駁回，損害伊之權益，至今未得實體審議、審判，故伊於九十年初，向監
    察院陳訴，請求糾舉與救濟，然監察院不糾舉無司法裁判，只垂察伊已取得銓敘
    部荐任第十二級銓敘及行政院幫工程司任命令之比敘任用資格，公賣局處理比敘
    任用為委充職等第六職等技佐，未予比敘任用荐任職等資格之事實，於九十年三
    月二十六日監察院以（九十）院台業貳字第九０一六一五八八號函，發文給公賣
    局，正本給公賣局，副本給伊，其函主旨為「據丁○○先生陳訴：為渠已取得銓
    敘部荐任第十二級銓敘及行政院幫工程司任命令用資格，貴局未予比敘任用等情
    乙案，請參處逕覆並覆知本院」，然公賣局當時之局長甲○○、副局長徐安璇及
    財政部公賣局台北菸廠（下稱台北菸廠）廠長長乙○○三人以臺灣省菸酒公賣局
    以九十年四月四日（九０）公人字第０００七四八０號函給台北菸廠，其主旨為
    ：「監察院函轉貴廠技佐丁○○陳訴「其已取得銓敘部荐任第十二級銓敘未予比
    敘任用」，查符員因相同案情提起行政訴訟業經行政法院審結，裁定「原告之訴
    駁回」，其裁定本並經本局八十九年三月十四日公九人字第六０四號函轉貴廠在
    案，至符員本次陳情「其迄今尚無資格遞補第八職等技士職務」等情，係貴廠權
    責，請併同妥予疏處並將辦理情形函知本局，檢附監察院函及符員陳訴書影本各
    乙份」，然（九０）公人字第０００七四八０號函，並不是依據監察院函文辦理
    ，因如按照監察院函文內容主旨，須參處未予比敘任用，逕覆丁○○，或是不參
    處未予比敘任用，逕覆丁○○，但公賣局當時之局長甲○○、副局長徐安璇及台
    北菸廠廠長長乙○○三人確係假說明依據監察院之函，事實是在監察院函之外，
    政府機關公賣局人事行政體制法規之外操作（九０）公人字第００七四八０號函
    ，發文與台北菸廠，指使「妥予疏處」丁○○，修理報復伊之監察院陳述，顯然
    公賣局（九０）公人字第０００七四八０號函，並不是公賣局政府機關正常文書
    ，而是主事官員偽造出來的公文書，而被告甲○○、丙○○當時分別為公賣局局
    長、副局長，上開函文應係其二人所批擬、發文，被告甲○○、丙○○二人顯然
    為共同偽造公文書者，而被告乙○○為台北菸廠廠長，自九十年四月九日至四月
    二十七日上午十時，則行使公賣局（九０）公人字第０００七四八０號函偽造之
    公文書指派屬員王玉燕等四人對伊「妥予疏處」，因認被告等均涉犯刑法第二百
    十一條、第二百十六條之罪嫌云云。
三、本件自訴人認被告等涉有刑法第二百十一條、第二百十六條行使偽造公文書罪嫌
    ，無非以銓敘部荐任第十二級銓敘函及行政院幫工程司任命令、監察院（九０）
    院台業字第九００一六一五八八號函、臺灣省菸酒公賣局（九０）公人字第００
    ０七四八０號函、監察院陳訴請求糾舉書函、丁○○向公賣局申請書函影本各一
    份為據。按刑法第二百十一條之偽造公文書，以無制作權之人冒用公務員名義而
    制作公文書為必要，如果行為人對於此種文書，本有制作之權，自無偽造可言。
    經查，自訴人向監察院陳訴覆查「為臺灣省菸酒公賣局任用行政處分顯屬違法或
    不當，損害工作人權權益，精神被傷害，行政處分違法不當中有黑金影子」請求
    糾舉乙案，業經監察院於九十年三月二十六日（九十）院台業貳字第九００一六
    一五八八號函給公賣局，其主旨為「據丁○○先生陳訴：為渠已取得銓敘部荐任
    第十二級銓敘及行政院幫工程司任命令任用資格，貴局未予比敘任用等情，請參
    處逕復並副知本院」，而公賣局遂以九十年四月四日九０公人字第０七四八０號
    函給臺北菸廠，其主旨為「監察院函轉貴廠技佐丁○○陳訴「其已取得銓敘部荐
    任第十二級銓敘未予比敘任用」，查符員因相同案情提起行政訴訟業經行政法院
    審結，裁定「原告之訴駁回」，其裁定本並經本局八十九年三月十四日公九人字
    第六０四號函轉貴廠在案，至符員本次陳情「其迄今尚無資格遞補第八職等技士
    職務」等情，係貴廠權責，請併同妥予疏處並將辦理情形函知本局，檢附監察院
    函及符員陳訴書影本各乙份」，此經證人馬濟中即台北菸廠人事主任及劉建夫公
    賣局人事室課長於本院調查時所證述，復有監察院九十年三月二十六日（九十）
    院台業貳字第九００一六一五八八號函及公賣局九十年四月四日九０公人字第０
    七四八０號函附卷可參，是被告甲○○為當時公賣局局長、被告丙○○為副局長
    、被告乙○○為台北菸廠廠長彼等縱參與上開公賣局遂以九十年四月四日九０公
    人字第０七四八０號函文內容之制造或行使，亦屬有制作權之人，參以首開說明
    ，自與偽造公文書之要件不合。此外，復查無任何積極證據足以證明被告有何刑
    法第二百十一條、第二百十六條之犯行，自訴人所認被告等涉犯上開犯行，應係
    犯罪嫌疑不足，揆諸前揭說明，依法即應裁定駁回自訴。
據上論斷，應依刑事訴訟法第三百二十六條第三項、第二百五十二條第十款，裁定如
主文。
中      華      民      國    九十一    年      十二     月    十三     日
                                      臺灣臺北地方法院刑事第三庭
                                          法  官  陳  德  民
右正本證明與原本無異
如不服本裁定應於送達後五日內向本院提出抗告狀
                                          書記官  葉  志  昭
中      華      民      國    九十一    年      十二     月    十三     日
